【裁判字號】    98,交聲,2193
【裁判日期】    980819
【裁判案由】    交管條例聲異
【裁判全文】
臺灣板橋地方法院交通事件裁定        98年度交聲字第2193號
原處分機關  交通部公路總局臺北區監理所
異  議  人
即受處分人  葉玫君
上列異議人因違反道路交通管理處罰條例案件，對於交通部公路
總局臺北區監理所民國98年7 月13日北監自裁字第裁40-C000000
00號所為之裁決處分（原舉發案號：臺北縣政府警察局98年3 月
29日北縣警交大字第C00000000 號），聲明異議，本院裁定如下
：
    主  文
異議駁回。
    理  由
一、原處分意旨略以：異議人即受處分人葉玫君於民國98年4 月
    22日晚間9 時50分許，駕駛車號6126-EL 號自小客車，行經
    臺北縣中和市○○路100 號前（即中和路、景新街交岔路口
    ）時，因行經有燈光號誌管制之交岔路口闖紅燈之違規行為
    ，經警掣單舉發，原處分機關乃依道路交通管理處罰條例第
    53條第1 項、第63條第1 項第3 款規定，裁處罰鍰新臺幣（
    下同）2,700 元，並記違規點數3 點。
二、異議意旨略以：異議人當日駕駛車號6126-EL 號自小客車行
    經中和路時，記憶中該路段的號誌都為綠燈，而警員要異議
    人靠邊停車時，異議人原以為是臨檢，即應警員之要求出示
    行照、駕照，後來看到警員在開單，異議人才下車問警員說
    是什麼事？警員說異議人剛才闖了2 個紅燈，異議人有當場
    向警員表示說並沒有闖紅燈，警員即告知有意見可以提出申
    訴，事後異議人依法提起申訴，請求該警員出示相關照片證
    物時，卻未收到相關證物，僅回覆「員警親眼目睹」，實難
    排除警員誤認之可能性，亦不無警員為求業績而隨意加罪之
    可能，是若警員無法提出相關證據，僅憑藉片面之詞，實難
    以認定駕駛人確實有闖紅燈之事實，為此聲明異議，請求撤
    銷原處分云云。
三、按汽車駕駛人（包括機器腳踏車），行經有燈光號誌管制之
    交岔路口闖紅燈者，處1,800 元以上5,400 元以下罰鍰，並
    記違規點數3 點，道路交通管理處罰條例第53條第1 項、第
    63條第1 項第3 款分別定有明文。
四、經查：
  (一)本件異議人即受處分人於98年4 月22日晚間9 時50分許，駕
    駛車號6126-EL 號自小客車，行經臺北縣中和市○○路100
    號前（即中和路、景新街交岔路口）時，因行經有燈光號誌
    管制之交岔路口闖紅燈之違規行為，經臺北縣政府警察局中
    和第一分局中和派出所員警以北縣警交大字第C00000000 號
    通知單舉發一情，有臺北縣政府警察局北縣警交大字第C000
    00000 號舉發違反道路交通管理事件通知單影本1 件在卷可
    稽。
  (二)異議人雖以前開情詞置辯，然證人即負責舉發之臺北縣政府
    警察局中和第一分局中和派出所員警葉仁杰到庭證稱：當時
    我正在返所途中，我是22時要交接班，大概在晚上9 點50分
    左右我騎機車到派出所前面，我在停車的時候我看到異議人
    是從中和路跟景新街、南山路的交岔路口直行過了那個紅綠
    燈，那是一個比較複雜的路口，她是直行中和路，她過了南
    山路之後我就騎車過去追她，因為我看到她有闖紅燈，到了
    中和國小的對面大概中和路100 號左右，異議人才看到我在
    揮手示意，她才靠邊停車，我就先跟異議人要證件，異議人
    就下車將證件交給我，我就跟異議人說她是闖紅燈，但是異
    議人說她沒有闖紅燈，然後我就開立罰單，我有將她的權利
    告知她，說她可以去聲明異議，並告知她應到案日期；異議
    人只有闖1 個紅燈，那個路口只有1 個紅燈，我看到異議人
    闖紅燈時，我跟她的距離大概20公尺左右，我的位置可以清
    楚的看到那個紅綠燈，異議人直行中和路開過去的時候，她
    上面有1 個紅燈，我是看到她過了斑馬線我才過去追她等語
    （見本院98年8 月13日訊問筆錄第2 、3 頁），並有證人葉
    仁杰繪製之現場圖1 紙在卷可稽，以證人葉仁杰係臺北縣政
    府警察局中和第一分局中和派出所員警，平日職司犯罪偵查
    及道路交通管理、維護交通秩序之指揮稽查等工作，其與異
    議人間，素昧平生又無怨隙，殊無甘冒偽證罪責，故為不實
    舉發之理由存在。再者，考量交通違規行為又多屬迅速、稍
    縱即逝及不可回復等特性，舉發機關或原處分機關若能提出
    更多之法定證據方法，例如人證、書證、物證等證據資料以
    供司法審查之交通法庭加以判斷該交通違規行為之存否，自
    屬允當，惟若因前揭交通違規行為特性而無法提供更多相關
    之書證、物證時，則舉發員警於司法審查之訴訟程序上立於
    證人之地位而證述其當時親身目擊及見聞之交通違規行為經
    過，亦屬於法定證據方法之一之人證證述，於法亦不有違，
    並不以提出採證照片、監視器錄影畫面為唯一之證據方法，
    至於舉發員警立於證人之地位所為之證述是否可採，此乃交
    通法庭依經驗及論理法則判斷其證明力為何而得否採擇之心
    證層次，斷不可以舉發員警作為證人之所述，因不可能反於
    其先前所為舉發而認均不可採，而全盤否定其立於證人地位
    所為之陳述。故於本件中，舉發員警葉仁杰於本院審理中既
    已居於證人之地位具結陳述其所親身目擊及見聞本件異議人
    駕駛上開自小客車在臺北縣中和市○○路、景新街交岔路口
    有闖紅燈之違規行為，其證言應屬可信，亦如前述，是異議
    人所辯，尚無可採，異議人確於前揭時、地駕駛上開自小客
    車闖紅燈之違規事實，自堪認定。
五、從而，本件異議人前開違規事證已足堪認定。則原處分機關
    依據前揭道路交通管理處罰條例第53條第1 項、第63條第1
    項第3 款之規定，裁處異議人罰鍰2,700 元，並記違規點數
    3 點，核無違誤。本件異議人之異議為無理由，應予駁回。
據上論斷，應依道路交通案件處理辦法第19條，裁定如主文。
中    華    民    國    98    年    8     月    19    日
                      交通法庭    法  官      曾淑娟
如不服本裁定，應於裁定送達後5 日內，向本院提出抗告狀（應
附繕本），抗告於臺灣高等法院交通法庭。
上列正本證明與原本無異。
如不服本裁定，應於裁定送達後5 日內，向本院提出抗告狀（應
附理由），抗告於臺灣高等法院交通法庭。
                                   書記官      謝雪紅
中    華    民    國    98    年    8     月    19    日


司法院資訊處製作；財團法人民間司法改革基金會備份。
